【裁判字號】    99,家訴,394
【裁判日期】    991116
【裁判案由】    確認親子關係不存在
【裁判全文】
臺灣臺中地方法院民事判決             99年度家訴字第394號
原      告  許萬區
被      告  許霈蓁
上列當事人間確認親子關係不存在事件，本院於民國九十九年十
一月二日言詞辯論終結，判決如下：
    主      文
確認原告與被告間之親子關係不存在。
訴訟費用由被告負擔。
    事實及理由
甲、程序方面：
    按親子關係事件，與社會公益有關，當事人處分主義應受限
    制，故民事訴訟法關於認諾及自認或不爭執事實效力之規定
    ，於親子關係事件，不適用之，此觀民事訴訟法第五百九十
    四條規定自明。是被告就本件訴訟為認諾及訴訟上自認或不
    爭執事實，均不生訴訟上效力，亦不得本於其認諾，為被告
    敗訴之判決。
乙、實體方面：
壹、原告主張：原告於民國五十九年間與訴外人許洪砲結婚，並
    於七十四年間離婚。原告與訴外人許洪砲結婚當時，被告業
    已四歲，因被告之父不詳，遂於辦理戶籍登記時，申請於被
    告之父親欄位登記父親為原告。惟被告與原告實際上並無親
    子血緣關係存在，為除去此不實之親子關係，爰提起本件訴
    訟請求確認兩造間之親子關係不存在等語。並聲明：如主文
    所示。
貳、被告聲明：同意原告之訴，並對原告主張之前開事實，均不
    爭執。
參、得心證之理由：
一、第按提起否認之訴否認其為婚生子女者，僅限於依民法第一
    千零六十二條及第一千零六十三條第一項推定之婚生子女，
    此由規定否認子女訴訟之同法第一千零六十三條第二項，明
    定否認對象係同條第一項推定之婚生子女自明，故對不受上
    開推定之婚生子女否認其為婚生，例如妻之受胎非在婚姻關
    係存續中者，其所生子女即不受民法第一千零六十三條第二
    項規定應提起否認之訴之限制，而得以一般「確認親子關係
    不存在訴訟」為之。至受推定之婚生子女，則無提起確認親
    子關係不存在之訴，以否認其為婚生之可言（最高法院九十
    一年度台上字第一二二二號民事判決參照）。
二、查：(一)原告主張：其於五十九年間與訴外人許洪砲結婚，當
    時被告已四歲，因被告之父不詳，遂於戶籍登記時，申請於
    被告之父親欄位登記父親為原告，惟被告與原告實無親子血
    緣關係存在等情，為被告所自認，並有原告所提戶籍謄本及
    中國醫藥大學附設醫院診斷證明書在卷可證。徵諸上開診斷
    證明書所載：「經ＤＮＡ比對，許萬區（假定父親）與許霈
    蓁（小孩）之間，彼此血緣標誌不吻合，應不具親子關係」
    等語。準此，原告之主張應堪信為真實。(二)原告與被告間既
    無親子血緣關係，則被告戶籍登記上虛偽記載原告為被告父
    親，與事實不符。今戶籍登記上，兩造間既仍記載有法律上
    父子關係，無法由兩造申請加以除去登記，故本件應認有訴
    之利益。從而，原告請求確認其與被告間之親子關係不存在
    ，為有理由，應予准許。
丙、訴訟費用負擔之依據：民事訴訟第七十八條。
中    華    民    國    99    年    11    月    16    日
                  家事法庭    法  官  唐敏寶
以上正本係照原本作成。
如對本判決上訴，須於判決送達後二十日內向本院提出上訴書狀
（須附繕本）。
如委任律師提起上訴者，應一併繳納上訴審裁判費。
中    華    民    國    99    年    11    月    16    日
                              書記官  丁文宏

司法院資訊處製作；財團法人民間司法改革基金會備份。
